【裁判字號】    89,訴,774
【裁判日期】    900718
【裁判案由】    殺人未遂等
【裁判全文】
臺灣板橋地方法院刑事判決                          八十九年度訴字第七七四號
    公  訴  人  臺灣板橋地方法院檢察署檢察官
    被      告  丁○○
                丙○○
                丑○○
                寅○○
    右四人共同
    指定辯護人  戊○
右列被告等因殺人未遂等案件，經檢察官提起公訴（八十九年度偵字第一八五四號）
，暨移送併案審理（臺灣高雄地方法院檢察署九十年度偵字第二六五六號），戊○判
決如左：
    主  文
丁○○未經許可持有爆裂物，累犯，處有期徒刑陸年肆月，併科罰金新臺幣拾萬元
，罰金部分如易服勞役以罰金總額與陸個月之日數比例折算，並應於刑之執行完畢或
赦免後，令入勞動場所強制工作年。扣案爆裂物貳枚（含引信開關壹只）、代用雷
電管壹枚、改造捌手槍（槍枝管制編號第0000000000號）壹支及子彈貳
顆（扣案肆顆，經試射貳顆），均沒收；又以加害身體、財產之事，恐嚇他人致生危
害於安全，累犯，處有期徒刑陸月；又傷害人之身體，累犯，處有期徒刑肆月；應執
行有期徒刑柒年，併科罰金新臺幣拾萬元，罰金部分如易服勞役以罰金總額與陸個
月之日數比例折算，並應於刑之執行完畢或赦免後，令入勞動場所強制工作年。扣
案爆裂物貳枚（含引信開關壹只）、代用雷電管壹枚、改造捌手槍（槍枝管制編號
第0000000000號）壹支及子彈貳顆（扣案肆顆，經試射貳顆），均沒收。
丙○○、丑○○及寅○○，均無罪。
    事  實
一、丁○○前有侵占及二次違反麻醉藥品管理條例之前科，並曾於民國（下同）八十
    四年八月二十九日因竊盜案件，經臺灣高雄地方法院判處有期徒刑四月，於同年
    十月六日判決確定，並於八十四年十一月二十二日徒刑執行完畢。詎丁○○仍不
    知悔改，於八十八年七月底之某日，在位於高雄縣大寮鄉之某電動玩具店內（起
    訴書誤載為高雄市某處），向真實姓名及年籍不詳綽號「修仔」之成年男子，以
    新臺幣（下同）五千元之價格，購得均具有殺傷力仿ＳＭＩＴＨ＆ＷＥＳＳＯＮ
    廠轉輪手槍製造之玩具手槍一支、子彈八顆（已擊發四顆，又扣案四顆並經試射
    二顆，另一顆因未具殺傷力，由公訴人不另為不起訴處分在案）、土製爆裂物二
    枚及引信後，丁○○即置放於其高雄縣鳳山市○○○路一五五巷十五弄三號住處
    ，並未經許可而於上址住處持有上開具有殺傷力之槍、彈及爆裂物等物。嗣丁○○之叔叔丙○○與庚○○因共同經營海產店，而就股份事宜曾起爭執，丁○○乃
    對庚○○心生不滿，遂於八十九年一月三日晚間八時許，持上開改造手槍及子彈
    ，前往庚○○所經營位於桃園縣龜山鄉○○路○段一三一四號之海產店前，竟另
    行基於恐嚇之犯意，朝海產店之海產櫃射擊二、三槍示威，以此表示以將加害於
    身體、財產之事恐嚇稱：叫庚○○肚量大一點，伊剛關出來什麼都不怕等語，並
    隨即搭車離去，致庚○○（起訴書誤載為丁○○）心生畏怖，致生危害於安全。
    再於九十年一月十四日凌晨，丁○○與丙○○、丑○○及寅○○等人，於臺北縣
    新莊市○○路五六之一號子○○所經營之走紅餐廳ＫＴＶ內飲酒，丁○○又與亦
    在該餐廳內之庚○○發生口角衝突，丁○○心有未甘，遂駕駛丙○○所有車牌號
    碼Ｑ七－四二一一號自用小客車，搭載不知情之丙○○、丑○○及寅○○等三人
    ，於同日凌晨二時三十分許，前往庚○○位於臺北縣新莊市○○路一三七巷二弄
    八號之住處，丁○○並獨自持前開改造手槍及子彈進入庚○○住處欲找其理論時
    ，與庚○○及其在場之四名友人發生拉扯，丁○○明知人數上雖居於劣勢，惟此
    時縱未對人開槍射擊，亦隨時有造成在場人員受傷之可能，竟於庚○○欲上前奪
    下其手上之槍枝時，為嚇阻庚○○及其友人上前而連續射擊三槍，其中一槍並擦
    過庚○○腹部，致其腹壁受有表淺傷口之槍傷。嗣於八十九年一月十四日凌晨二
    時五十分（起訴書誤載為三十分）許，經警據報在庚○○上址住處查獲丁○○及
    丙○○等三人，並扣得丁○○所有具殺傷力仿ＳＭＩＴＨ＆ＷＥＳＳＯＮ廠轉輪
    改造手槍一支、子彈八顆（已擊發四顆）、土製爆裂物二枚（含引信開關一只）
    及代用雷電管一枚等物。
二、案經臺北縣警察局新莊分局報告臺灣板橋地方法院檢察署檢察官偵查起訴。
    理  由
甲、被告丁○○部分：
  一、被告丁○○未經許可於前揭時、地，持有上開槍、彈及土製爆裂物等物之事實
      ，迭據被告於警訊、檢察官偵查及戊○審理時坦承不諱在卷，被告並供認曾於
      八十九年一月十四日凌晨，持該批槍、彈前往被害人庚○○位於上址之住處理
      論，並為嚇阻庚○○等人上前而射擊三槍等情屬實在卷，惟否認有右開被訴之
      恐嚇及殺人未遂等犯行，辯稱：伊沒有去海產店開槍恐嚇，沒有這回事，伊帶
      一把槍去庚○○家是要去理論，並沒有要殺他的意思，其他三人（即丙○○、
      丑○○及寅○○）都不清楚云云。經查：
    (一)本件扣案之槍、彈及爆裂物等物，經送內政部警政署刑事警察局鑑驗結果，送
      鑑改造三八手槍（槍枝管制編號0000000000）一支，認係仿SMITH&WESS0N廠轉
      輪手槍製造之玩具手槍，將塑膠槍管及轉輪彈倉車通並加金屬襯管而成之改造
      手槍，以打擊底火（藥）引爆子彈內火藥為發射動力，機械性能良好，依該局
      對同型式同材質之槍枝實驗結果，倘裝填子彈適當（即裝填底火、適量火藥及
      金屬彈丸等，使成為適合送鑑槍枝擊發，構造完整之子彈），則其最具威力之
      分如為塑膠，則於發射上述子彈時，因子彈之爆炸高壓，可能造成爆裂，雖其
      彈頭仍可射出，且其發射動能，均可達二十焦耳平方公分以上，認具殺傷力；
      再送鑑改造子彈，其中二顆認均係玩具槍用金屬彈殼加裝圓錐狀直徑約六ｍｍ
      之金屬彈頭而成，經試射一顆結果，能擊發而認具殺傷力；另其中二顆，認均
      係玩具槍用金屬彈殼加裝平錐狀直徑約六ｍｍ之金屬彈頭而成，經試射一顆結
      果，能擊發而認具殺傷力，另一顆認係玩具槍用金屬彈殼加裝圓錐狀直徑約八
      ˙五ｍｍ之金屬彈頭而成，經試射結果未能擊發，認不具殺傷力，另四顆則認
      係玩具手槍用之金屬彈殼等情，有該局八十九年一月二十日刑鑑字第七七七０
      號鑑驗通知書一份附卷可稽。再扣案之土製爆裂物二枚、引信開關一只及代用
      雷電管一枚，經刑事警察局予以拆解鑑驗後，認該二枚土製爆裂物與引信開關
      可組成定時引爆之詭雷裝置，認均具破壞性與殺傷力，另代用雷電管與上述之
      電子定時器連接，在適當距離引爆，認仍具破壞性與殺傷力乙節，亦有該局八
      十九年一月二十四日刑偵五字第七八三０號爆炸（裂）物鑑驗處理通知書一份
      在卷足憑，復有扣案之槍枝、子彈及爆裂物照片乙幀在卷可證，足徵被告前揭
      持有上開具有殺傷力之槍、彈及爆裂物之自白，與事實相符而堪以採信。
    (二)次查被告丁○○於八十九年一月三日晚間八時許，持槍、彈至被害人庚○○位
      於上址之海產店開槍示威，並為如前揭內容之恐嚇話語乙節，業據被害人庚○○於警訊、檢察官偵訊及戊○調查時均指訴不移（見偵查卷第九頁正、背面；
      第九十六頁背面；戊○八十九年十一月八日訊問筆錄），被告於警訊及檢察官
      初次偵訊時亦曾供認無訛（見偵查卷第十三頁背面、第六十八頁背面），核與
      在場目睹之證人乙○○於警訊及檢察官偵訊時具結證述之情節相符（見偵查卷
      第二十七頁正面；第九十六頁正面），復有被害人庚○○所有遭槍擊之海產櫃
      照片三幀在卷可按，堪認被告前於警訊及檢察官初次偵訊時坦承開槍示威恐嚇
      之自白，始與事實相符而足資採信，則被告於戊○審理時翻異前供，空言辯稱
      並無開槍恐嚇之情事云云，應認係事後圖卸刑責之詞，不足採信。
    (三)又查被害人庚○○固於警訊、檢察官偵訊及戊○調查時，始終指訴於前開時、
      地遭被告開槍擊中腹部，被告丁○○亦不否認為嚇阻庚○○等人上前而有射擊
      三槍等情事，且被害人庚○○於八十九年一月十四日因腹部槍傷（表淺）而至
      新泰綜合醫院急診乙節，亦有該院八十九年一月十四日之診斷證明書乙紙附卷
      可按，堪認被害人庚○○所受之腹部表淺槍傷係被告所致無疑。惟按按殺人罪
      與傷害罪之區別，應以有無殺人之故意為斷，至被害人受傷處所是否為致命部
      位之部位，有時雖可供認定有無殺意之心證，究不能做為區別殺人與傷害之絕
      對標準（最高法院五十五年度臺上字第二九六六號判決可資參照）。公訴人執
      被害人庚○○所指訴，被告於進入其住處後，不說分由即持槍朝之射擊，以及
      證人己○○、癸○○、辛○○、壬○○、乙○○等人，均一致證述被告於進入
      後即朝被害人庚○○開槍等語資為論據，並以持槍朝人射擊，足以戕害人之生
      命，並導致死亡之結果，遂認被告之行為顯有殺人之故意。然經戊○函詢新泰
      綜合醫院被害人庚○○於該日所受傷害之情形，經該院於八十九年十月二十七
      日以新泰管字第八九０一八一號函覆，庚○○於八十九年一月十四日因腹部
      槍傷，腹壁表淺傷口，並無生命危險等旨，有該函及所檢附之就診摘要表各乙
      紙在卷可佐，復經戊○參酌卷附被害人庚○○遭槍擊時所穿衣服之照片，僅有
      於衣服正面約腹部位置之一個彈孔，有照片乙幀在卷可參，從而被告果如公訴
      意旨謂連續近距離朝庚○○腹部射擊數槍，則被害人庚○○所穿著之衣服正面
      ，理應有一個以上之彈孔，且被告若既有殺人之犯意，其持以射擊之槍枝復具
      有足以穿入人體皮肉層之殺傷力，已如前述，則焉有僅造成被害人腹部表淺槍
      傷之程度？被害人庚○○於警訊中亦不否認有上前去搶被告槍枝之情事（見偵
      查卷第八頁背面），再參酌上揭照片所顯示之彈孔及被害人庚○○受傷之部位
      與程度等事證，堪認被告所辯無殺人之意思，是庚○○衝過來要搶槍才會打到
      他等語應可採信。公訴人徒憑庚○○受有槍傷，遽認被告當時係持槍朝庚○○
      身體連續擊發，顯有殺人之犯意云云，尚不足採，雖然如此，被告縱無殺害被
      害人庚○○之意思，亦非近距離直接朝被害人開槍射擊，然為嚇阻庚○○及其
      友人上前而連續射擊三槍，則被告對於造成在場人員受傷，自應有認識，故被
      告基於傷害人之身體犯意而開槍乙節，應堪以認定。
    (四)復查就被告丁○○於八十九年一月十四日，如何進入被害人庚○○住處及開槍
      傷人之情節，被害人庚○○於檢察官偵訊時指陳：丙○○先進來，丁○○自他
      右後側跑出來朝伊肚子射擊二槍，伊朋友見狀即上前制止他，一起衝出去時，
      二位潘姓被告站在門口，一人一邊，好像要堵住不讓我們出去云云（見偵查卷
      第九十七頁正面）。惟於戊○調查時則陳稱：只有丁○○進伊家，其他三名在
      門口沒有進來，丁○○帶二支槍，第一槍對伊腹部開槍，伊聽到總共開了三、
      四槍，其他三名被告在門口不讓人進出，後來伊朋友有與他們發生扭打云云（
      見八十九年十一月八日訊問筆錄）。故被告有無與同案被告丙○○共同進入被
      害人庚○○之住處，又究朝被害人腹部射擊一槍或二槍，被害人庚○○前後指
      述即有出入，已非無瑕疵可言。另據公訴人指在場目擊之證人己○○於警訊中
      供陳：突然看到丙○○走進屋內，而丁○○則跟在後面走進來，手持兩把槍，
      向庚○○開二槍，我們看見這種情形，便一同衝上去，準備搶下丁○○手中的
      槍，丁○○又開了一槍，我們就把丁○○、丙○○制服在地上，後來又有兩名
      同夥寅○○、丑○○走進來，結果也被我們制服。伊確定丁○○持兩把槍均是
      左輪手槍云云，證人癸○○於警訊中除不能確定被告持幾把手槍，只看到一把
      改造左輪手槍外，亦陳述與證人己○○所述相同之情節（均見偵查卷第二十八
      頁背面至第三十一頁背面）。惟證人己○○、癸○○於戊○調查時均到庭具結
      ，證人己○○證稱：八十九年一月十四日凌晨，伊去庚○○在新莊市○○○路
      的家找他聊天，伊看到有一個叫丁○○之人進來開槍，沒有說任何話就對著庚○○開槍，他雙手各持一把槍，伊不知道槍的型式，他開了兩槍，開完槍就轉
      頭出去，我們就衝出去抓他，約有七、八人衝出去，共抓到四個人，除丁○○
      外，其他三名是在庚○○家外面的馬路上抓到的，伊沒有看到其他三名被告有
      進去庚○○住處客廳，伊聽到是兩槍，不確定是左輪手槍云云。證人癸○○則
      證陳：八十九年一月十三日晚上伊在庚○○家聊天，後來有一個人進來開槍，
      伊看到他手持兩把槍，共開了二槍，是一個瘦瘦高高之人開槍打到庚○○，有
      說一句話伊不記得，就對著庚○○開槍，我們上前制止共抓到三名，就是在庭
      的寅○○，對丁○○沒有印象，是在庚○○家門外抓到寅○○，有與寅○○發
      生扭打，伊記得是一把銀色手槍，另一把是黑色的，當時只進來一個人，其他
      在門口，（經提示被告丙○○之照片）就是他持槍進來開槍的云云（均見九十
      年六月一日訊問筆錄）。是以被告丁○○究係一人或隨同案被告丙○○進入？
      同案被告丑○○、寅○○係在進入庚○○住處後或在外面遭制服？又被告丁○○持有槍枝之型式等事項，證人己○○與癸○○於警訊及戊○調查時供述之情
      節，前後互核顯有不一，甚而對於實際開槍之人，證人己○○指係被告丁○○
      ，證人癸○○卻指認係同案被告丙○○，且對被告丁○○沒有印象，二人之證
      述應有可謂南轅北轍之歧異。從而證人己○○與癸○○果係公訴人所指在場目
      擊之人，為何對於被告丁○○開槍傷人之情節，除有前後證述不一之瑕疵外，
      更有相互牴觸之情事，戊○認證人己○○與癸○○二人證詞之可信性，尚有可
      疑之處，自不足資為不利於被告丁○○之認定基礎。
    (五)再查本件經臺北縣警察局新莊分局員警於被害人住處採得之證物中，於槍枝部
      分僅扣得改造三八手槍一支乙節，亦據查獲本件之證人即該分局福營派出所警
      員卯○○到庭具結證述無訛（見八十九年十二月十三日訊問筆錄），並有刑事
      案件證物採驗紀錄表乙紙在卷可憑。另證人辛○○、陳文成及乙○○經戊○依
      法傳喚，均未到庭陳述，惟證人辛○○、壬○○二人於警訊時，均一致指述被
      告丁○○曾開三槍，並因位置關係，不確定被告丁○○有無持第二支槍等語（
      見偵查卷第二十三頁背面、第三十三頁正面），是以被告丁○○堅稱僅持扣案
      之改造三八手槍一支前往，並曾開三槍等語，核與證人辛○○、壬○○於警訊
      中之前揭供述相符，應非屬無據而堪以採信。另證人乙○○雖明確指述被告丁○○係持二支槍，惟嗣於檢察官偵訊時卻改稱：（當時丁○○手持幾把槍？）
      他右手持槍，左手拿著一個銀白色物體有線云云（見偵查卷第九十五頁背面）
      ，故證人乙○○之供述前後顯有不一，且被告若確曾持二支槍枝到現場，則警
      方人員焉僅有查扣一把手槍而置另一把於不顧之理？故證人乙○○於警訊中所
      述被告確持二支槍進入云云，應不足採信。
    (六)綜之，被告丁○○於坦承持有扣案具殺傷力之槍、彈及爆裂物等犯行，並於警
      訊及檢察官偵訊中所為曾至被害人庚○○經營之海產店前開槍恐嚇之自白，核
      與被害人庚○○之指訴及證人乙○○之證述相符，並有扣案具殺傷力之改造手
      槍一把、子彈四顆（經試射二顆）及爆裂物二枚等物在卷可資佐證，足認被告
      前揭自白與事實相符而堪予採信。被告嗣於戊○審理時空言否認有被訴之恐嚇
      犯行，其所辯應係事後圖卸刑責之詞，不足採信。另經戊○斟酌新泰綜合醫院
      函覆被害人庚○○所受傷害之程度，及其遭槍擊時所穿衣服之照片，堪認被告
      應無殺人之意思，而係為嚇阻庚○○及其友人上前，始基於傷害人之身體犯意
      而開槍，公訴人徒以庚○○受有槍傷，遽認被告顯有殺人之犯意云云，尚不足
      採信，又被害人庚○○及證人乙○○、己○○及癸○○等人之證述，復有如前
      所述之瑕疵，戊○認均尚不足資為不利於被告丁○○之認定基礎，被告辯稱並
      無殺人之意思等語應堪採信，自不能遽以刑法殺人未遂之罪責相繩。故本件事
      證明確，被告右開犯行均堪以認定，應予依法論科。
  二、被告丁○○未經許可，持有具殺傷力之爆裂物、改造手槍及子彈，核其所為係
      犯槍砲彈藥刀械管制條例第七條第四項之未經許可持有爆裂物罪、第十一條第
      四項之未經許可持有其他可發射子彈具有殺傷力之各式槍砲罪及第十二條第四
      項之未經許可持有子彈罪。又被告未經許可持有扣案同具殺傷力之爆裂物及槍
      、彈之行為繼續中，始持以恐嚇及傷害被害人庚○○，核其所為復犯刑法第三
      百零五條之恐嚇危害安全罪及同法第二百七十七條第一項之普通傷害罪。另被
      告並無殺人之意思，是被害人庚○○上前搶槍始遭槍擊受傷乙節，已如前述，
      故公訴人按刑法第二百七十一條第二項、第一項殺人未遂罪提起公訴，其所引
      用之起訴法條容有未洽，應予變更。被告以一個持有行為同時持有前揭爆裂物
      、槍枝及子彈，應屬一行為而觸犯上揭三罪名，應依刑法第五十五條想像競合
      例之規定，從一重之槍砲彈藥刀械管制條例第七條第四項之未經許可持有爆裂
      物罪處斷。按無故持有爆裂物、槍砲或彈藥，係屬繼續犯，為實質上一罪，其
      前後之持有行為，不容予以割裂而論為數罪（最高法院八十一年臺上字第一五
      ０八號判決意旨可資參照），故被告所犯上開違反槍砲彈藥刀械管制條例第七
      條第四項之未經許可持有爆裂物罪、刑法第三百零五條枝恐嚇危害安全罪及同
      法第二百七十七條第一項之普通傷害罪三罪間，自應予以分論併罰。復查被告
      丁○○前於八十四年八月二十九日因竊盜案件，經臺灣高雄地方法院判處有期
      徒刑四月，於同年十月六日判決確定，並於八十四年十一月二十二日徒刑執行
      完畢，有臺灣高等法院檢察署刑案紀錄簡覆表乙份在卷可參，其於受有期徒刑
      之執行後，五年以內再犯有期徒刑以上之本罪，為累犯，皆應依刑法第四十七
      條之規定加重其刑。爰審酌被告丁○○前有如事實欄所載之犯罪科刑紀錄，其
      素行非佳，及其犯罪之動機、目的、手段、未經許可持有具殺傷力之槍彈危害
      社會治安非微，被害人庚○○所受傷害之程度，被告於犯罪後對於恐嚇犯行雖
      飾詞卸責，惟尚知坦承其餘犯行不諱之態度等一切情狀，分別量處如主文第一
      項所示之刑，亦就併科罰金部分諭知易服勞役之折算標準，及定其應執行之刑
      ，以資懲儆。末查被告丁○○除有事實欄所載之前科紀錄外，於九十年二月十
      九日再因製造槍枝之流氓感訓案件，經臺灣高雄地方法院治安法庭以九十年度
      感裁字第五號裁定交付感訓處分，於九十年三月十二日裁定確定，現於臺灣東
      成技能訓練所執行感訓處分中，有上揭案號裁定及臺灣高雄地方法院治安法庭
      執行書影本各乙紙在卷可參，顯見被告犯案累累，素行不良，本次持有爆裂物
      、改造手槍及子彈，復持以恐嚇及傷害被害人庚○○，戊○斟酌其行為之嚴重
      性及所表現之危險性及前開素行，實有必要以保安處分施以矯治之社會危險性
  ，被告本次再犯屬槍砲彈藥刀械管制條例第七條、第十一條之罪，並經戊○判
      處有期徒刑，爰依同條例第十九條第一項之規定，併予宣告應於刑之執行完畢
      或赦免後，令入勞動場所強制工作三年之保安處分。扣案丁○○所有土製爆裂
      物二枚（含引信開關一只）、代用雷電管一枚、仿ＳＭＩＴＨ＆ＷＥＳＳＯＮ
      廠轉輪手槍改造之玩具手槍一支（獲案槍枝管制編號：0000000000）及子彈二
      顆（扣案四顆，經試射二顆）等物，均為違禁物，應依刑法第三十八條第一項
      第一款規定，併為沒收之諭知。至於扣案二顆子彈，既經鑑驗單位實際試射，
      與其餘四顆僅係彈殼，均已不具違禁物之性質，戊○自無須宣告沒收，從而公
      訴人就上開業已試射之二顆子彈併予聲請沒收，應有未洽，附予敘明。
乙、被告丙○○、丑○○與寅○○部分：
  一、公訴意旨另以：被告丙○○因海產店股份事宜與庚○○有嫌隙，遂夥同被告丁○○、丑○○與寅○○，共同基於殺人之犯意聯絡，於前揭時、地，由被告丑
      ○○及寅○○在門外把風，被告丙○○夥同持上開槍彈之丁○○進入庚○○住
      處，丁○○旋連續近距離朝庚○○腹部射擊數槍，致庚○○受有腹部槍傷，庚○○經人送醫急救後始倖免於難，因認被告丙○○、丑○○及寅○○三人均涉
      犯刑法第二百七十一條第二項之殺人未遂罪嫌等語。
  二、按犯罪事實應依證據認定之，無證據不得推定其犯罪事實；又不能證明被告犯
      罪者，應諭知無罪之判決，刑事訴訟法第一百五十四條、第三百零一條第一項
      分別定有明文。所謂認定犯罪事實之證據，係指足以認定被告確有犯罪行為之
      積極證據而言，該項證據自須適合於被告犯罪事實認定，始得採為斷罪資料。
      又苟未能發現相當證據，或證據不足以證明，自不能以推測或擬制之方法，以
      為裁判基礎，亦分別有最高法院二十九年度上字第三一０五號及四十年度臺上
      字第八六號判例意旨可資參照。又按法院如欲認定被告有罪時，應得有確切之
      心證，而不得存有任何合理之可疑，否則法院如已盡其調查證據之能事，就起
      訴之事實，仍存有合理之可疑而不能獲得確切之心證時，仍應為被告無罪之判
      決，此乃刑事訴訟制度證據裁判主義之基本精神。本件公訴人認被告丙○○、
      丑○○與寅○○共同涉有右開被訴之殺人未遂犯行，無非係認業據被害人即告
      訴人庚○○指訴綦詳，核與證人己○○、癸○○、辛○○、壬○○與乙○○等
      人證述之情節相符，且以被告丁○○持槍於近距離朝被害人開槍，顯有殺人故
      意，遂認被告丙○○與丁○○共同殺傷被害人，被告丑○○與寅○○則負責把
      風資為論據。訊據被告丙○○、丑○○與寅○○三人均堅決否認有被訴之殺人
      未遂犯行，被告丙○○辯稱：伊不知道丁○○要去開槍，伊沒有進去庚○○家
      等語，被告丑○○辯稱：伊不知道丁○○有帶槍要去開槍，伊因為酒醉都在車
      上睡覺，沒有下去庚○○家，也沒有把風等語，被告寅○○則辯稱：伊沒有把
      風，也不知道丁○○要去開槍等語。
  三、經查關於被告丙○○、丑○○與寅○○三人，於被告丁○○進入被害人庚○○
      住處開槍時，有無進入庚○○住處乙節，被害人庚○○先於警訊時供稱當時被
      告丙○○、丑○○與寅○○均在門外。又於檢察官偵訊時改稱被告丙○○先進
      來，丁○○始自右後側跑出來開槍，二位潘姓被告則站在門口，一人一邊，好
      像要堵住不讓我們出去。再於戊○調查時改稱只有被告丁○○進入，其他三名
      在門口沒有進來，在門口不讓人進出（見偵查卷第八頁背面、第九十七頁正面
      ；八十九年十一月八日訊問筆錄），故被害人庚○○之指述，前後反覆且有出
      入，實有瑕疵。另證人辛○○、乙○○、己○○、癸○○及壬○○等人，於警
      訊時均一致指陳被告丁○○係跟隨被告丙○○進入，被告丑○○及寅○○則自
      門外欲進入該處時始與被告丁○○、丙○○同遭制服云云，復於檢察官偵訊時
      供陳在與被告丁○○與丙○○扭打時，被告丑○○與寅○○即進入屋內，要幫
      忙被告而發生扭打云云（見偵查卷第九十八頁正面）。迨於戊○調查時，證人
      己○○卻改稱僅看到被告丁○○進來開槍，其他三名被告是在庚○○家外面的
      馬路上抓到的，沒有看到他們有進庚○○住處客廳云云。證人癸○○甚而指述
      係被告丙○○一人進入開槍，其他人在門口，復對實際開槍之被告丁○○沒有
      印象，被告寅○○是在庚○○家門外抓到云云，從而公訴人所指在場目擊之證
      人己○○與癸○○，對於被告丙○○、丑○○及寅○○三人之指證，除前後不
      一外，更有相互牴觸之情事，戊○認渠二人證詞之可信性，尚有可疑之處，均
      已如前述。再者，被告丁○○、寅○○與丑○○係在被害人庚○○住處外查獲
      乙節，亦據查獲本件之證人即該分局福營派出所警員甲○○到庭具結證述無訛
      （見八十九年十二月十三日訊問筆錄），故證人辛○○、乙○○、己○○、癸○○及壬○○等人於警偵訊中所述，被告丑○○與寅○○曾進入屋內，以幫忙
      被告丁○○與丙○○時遭證人等人制服云云，核與證人甲○○證述之情節不符
      ，足徵被告丙○○、丑○○與寅○○三人所一致辯稱，未進入被害人庚○○住
      處亦無把風等語，均非屬虛捏編造之詞，自堪以採信。再者，被告丁○○並無
      殺害被害人庚○○之意思，而係基於傷害之故意，為嚇阻庚○○及其友人上前
      始射擊三槍乙節，均已如前述，則公訴人僅憑證人有瑕疵之證述，遂逕謂被告
      丙○○共同殺傷被害人，被告丑○○及寅○○則負責把風云云，尚有未洽。戊○認依卷內所附之全部證據資料，尚不足獲得被告丙○○、丑○○及寅○○就
      被告丁○○所為傷害被害人庚○○之犯行間，與被告丁○○確有犯意聯絡及行
      為分擔之確切心證，自難僅憑被告丙○○、丑○○及寅○○三人，於上揭時、
      地與被告丁○○為警一併查獲之情事，逕採為被告丙○○、丑○○及寅○○三
      人有罪判決之唯一依據。被告丙○○、丑○○及寅○○三人皆堅詞否認有殺人
      未遂及傷害等犯行，應堪以採信。此外，戊○復查無其他積極證據足資證明被
      告三人確有公訴意旨所指之殺人未遂犯行，揆諸前揭之規定及判例意旨，本件
      不能證明被告丙○○、丑○○及寅○○三人犯罪，自應由戊○均為如主文第二
      項無罪之諭知。
丙、移送併辦之臺灣高雄地方法院檢察署九十年度偵字第二六五六號意旨，係以被告
    丁○○於八十九年十二月九日下午四時十分許，在高雄縣鳳山市○○○路一五五
    巷十五弄三號住處，經警查獲改造鋼管手槍（成品）三支、改造子彈（成品）七
    顆、彈頭七顆、彈簧三支、銼刀二支、電鑽一支、電鑽頭七支、虎頭鉗二支、尖
    嘴鉗一支、十字起子二支、鐵鎚一支、雷射筆一組、土製鋼管子彈二顆、鋼管一
    支、砂紙一張、鋸條一支、潤滑油一瓶及試射靶板一個等物，認被告涉犯違反槍
    砲彈藥刀械管制條例之罪嫌等語。訊據被告丁○○除坦承右開鋼管手槍、子彈等
    物品，均屬其所有之物，亦供承係於八十九年十月初，在其上址住處之房間內改
    造，因當兵時有學過而自己改造等語（見戊○九十年五月九日訊問筆錄）。又前
    揭扣案之鋼管手槍及子彈，亦經內政部警政署刑事警察局鑑驗結果，鋼管手槍三
    支認均具殺傷力，子彈七顆之其中六顆，認均係土造子彈，經採樣一顆試射可擊
    發，認具殺傷力乙節，有該局九十年一月四日（八九）刑鑑字第二０三五六四號
    鑑驗通知書乙紙在卷可考，故核被告丁○○所為，係犯槍砲彈藥刀械管制條例第
    十一條第一項之未經許可製造可發射金屬或子彈具有殺傷力之各式槍炮罪，及同
    條例第十二條第一項之未經許可製造子彈罪。與本件被告丁○○前揭已論罪科刑
    之同條例第七條第四項未經許可持有爆裂物罪、第十一條第四項之未經許可持有
    可發射金屬或子彈具有殺傷力之各式槍砲罪與第十二條第四項之未經許可持有子
    彈罪間，犯意各別，構成要件互異，是檢察官上開移送併辦部分，與本案被告丁○○前揭已論罪科刑之各犯行間，均無連續犯之裁判上一罪關係，戊○自無從併
    案審理，應退回由該署檢察官另行偵處，附此敘明。
據上論斷，應依刑事訴訟法第二百九十九條第一項前段、第三百條、第三百零一條第
一項前段，槍砲彈藥刀械管制條例第七條第四項、第十一條第四項、第十二條第四項
、第十九條第一項，刑法第十一條前段、第三百零五條、第二百七十七條第一項、第
四十七條、第五十五條、第四十二條第三項、第五十一條第五款、第三十八條第一項
第一款，罰金罰鍰提高標準條例第一條前段、第二條，判決如主文。
本案經檢察官鄧媛到庭執行職務
中      華      民      國      九十      年      七    月      十八    日
                                臺灣板橋地方法院刑事第三庭
                                      法  官    陳志揚
右正本證明與原本無異。
如不服本判決，應於判決送達後十日內向戊○提出上訴狀 (應附繕本) ，上訴於
臺灣高等法院。
                                      書記官    陳慶樹
中      華      民      國      九十      年      八     月       二    日
附錄本案論罪科刑法條全文：
槍砲彈藥刀械管制條例第七條
  未經許可，製造、販賣或運輸火砲、肩射武器、機關槍、衝鋒槍、卡柄槍、自動步
  槍、普通步槍、馬槍、手槍或各類砲彈、炸彈、爆裂物者，處死刑、無期徒刑或七
  年以上有期徒刑；處徒刑者，併科新臺幣三千萬元以下罰金。
  未經許可，轉讓、出租或出借前項所列槍砲、彈藥者，處無期徒刑或五年以上有期
  徒刑，併科新臺幣一千萬元以下罰金。
  意圖供自己或他人犯罪之用，而犯前二項之罪者，處死刑或無期徒刑；處徒刑者，
  併科新臺幣五千萬元以下罰金。
  未經許可，持有、寄藏或意圖販賣而陳列第一項所列槍砲、彈藥者，處五年以上有
  期徒刑，併科新臺幣一千萬元以下罰金。
  第一項至第三項之未遂犯罰之。
槍砲彈藥刀械管制條例第十一條
  未經許可，製造、販賣或運輸第四條第一項第一款所稱其他可發射金屬或子彈具有
  殺傷力之各式槍砲者，處五年以上有期徒刑，併科新臺幣一千萬元以下罰金。
  未經許可，轉讓、出租或出借前項所列槍砲者，處三年以上十年以下有期徒刑，併
  科新臺幣七百萬元以下罰金。
  意圖供自己或他人犯罪之用，而犯前二項之罪者，處無期徒刑或七年以上有期徒刑
  ，併科新臺幣一千萬元以下罰金。
  未經許可，持有、寄藏或意圖販賣而陳列第一項所列槍砲者，處一年以上七年以下
  有期徒刑，併科新臺幣七百萬元以下罰金。
  第一項至第三項之未遂犯罰之。
槍砲彈藥刀械管制條例第十二條
  未經許可，製造、販賣或運輸子彈者，處一年以上七年以下有期徒刑，併科新臺幣
  五百萬元以下罰金。
  未經許可，轉讓、出租或出借子彈者，處六月以上五年以下有期徒刑，併科新臺幣
  三百萬元以下罰金。
  意圖供自己或他人犯罪之用，而犯前二項之罪者，處三年以上十年以下有期徒刑，
  併科新臺幣七百萬元以下罰金。
  未經許可，持有、寄藏或意圖販賣而陳列子彈者，處五年以下有期徒刑，併科新臺
  幣三百萬元以下罰金。
  第一項至第三項之未遂犯罰之。
刑法第三百零五條
  以加害生命、身體、自由、名譽、財產之事，恐嚇他人致生危害於安全者，處二年
  以下有期徒刑、拘役或三百元以下罰金。
刑法第二百七十七條
  傷害人之身體或健康者，處三年以下有期徒刑、拘役或一千元以下罰金。
  犯前項之罪因而致人於死者，處無期徒刑或七年以上有期徒刑；致重傷者，處三年
  以上十年以下有期徒刑。


司法院資訊處製作；財團法人民間司法改革基金會備份。
